臺灣桃園地方法院刑事判決
111年度易字第878號
公  訴  人  臺灣桃園地方檢察署檢察官
被      告  郭靖瀅


上列被告因侮辱罪案件，經檢察官提起公訴（111年度偵字第175
26號），本院判決如下：
    主  文
郭靖瀅犯公然侮辱罪，處罰金新臺幣柒仟元，如易服勞役，以新
臺幣壹仟元折算壹日。
    事  實
一、郭靖瀅與劉佳芬為桃園市桃園區同德二街「松之硯社區」之
    住戶，劉佳芬並為該社區之主任委員，兩人前因社區事務而
    發生糾紛。於民國111年1月25日下午5時許，郭靖瀅見有人
    在10樓住處外之梯廳間施工，劉佳芬及社區總幹事郭月美均
    在場。郭靖瀅向郭月美詢問施工原因，經郭月美表示可詢問
    在場之劉佳芬時，郭靖瀅基於公然侮辱之犯意，在該特定多
    數人可得見聞之公共梯廳，以「我不要跟垃圾講話」等語，
    指涉劉佳芬為「垃圾」，足以貶損劉佳芬之人格。
二、案經劉佳芬訴由臺灣桃園地方檢察署檢察官偵查起訴。
    理  由
壹、證據能力部分：
　　本判決援引之供述及非供述證據，均係依法定方式取得，並
    經本院於審理期日踐行合法之調查，被告郭靖瀅迄本院言詞
    辯論終結前，均未爭執其證據能力，得採為判決之基礎。
貳、實體部分：
一、被告於本院審理時否認有公然侮辱之犯行，辯稱：我之前曾
    經因垃圾問題與告訴人劉佳芬發生糾紛，當天總幹事問我要
    不要跟告訴人說話時，我是回答「我不想再為了垃圾的事情
    跟她說話」，而不是「我不要跟垃圾講話」等語。
二、經查：
　㈠被告與告訴人為桃園市桃園區同德二街「松之硯社區」之住
    戶，告訴人為社區之主任委員，被告於111年1月25日下午5
    時許，見有人在10樓住處外之梯廳間施工，社區總幹事郭月
    美及告訴人均在場，被告向郭月美詢問施工原因，郭月美表
    示可直接問告訴人。此部分事實為被告所承認，並有證人郭
    月美於本院審理之證述可佐（見本院易卷第48-49頁），堪
    以認定。
　㈡告訴人於本院審理時證稱：我是社區之主任委員，我與被告
    是住在對門的鄰居，111年1月25日下午5時左右，監視器施
    工師傅在梯廳施工，總幹事郭月美上樓後，被告詢問郭月美
    施工原因，郭月美就回答「主委就在這裡，妳要不要直接問
    主委」，被告就直接說「我不要跟垃圾講話」，當下我停了
    一下，我就問「妳剛剛在說誰是垃圾」，被告沒有回答等語
    （見本院易卷第43頁）。即證稱被告向郭月美詢問施工原因
    ，經郭月美表示可向在場之告訴人詢問時，被告即表示「我
    不要跟垃圾講話」。
　㈢證人郭月美於本院審理時證稱：當天下午被告透過社區中控
    管理中心對講機請我上樓，她說有師傅在那邊施工，我上去
    後被告問我是在做什麼，因為當時告訴人也在梯廳，我就對
    被告說「主委她現在就在梯廳，妳要不要直接問主委就好」
    ，她說「我不要跟垃圾講話」；當時我請被告跟告訴人講，
    但是她說我不想跟垃圾講話，所以我認為垃圾是指告訴人等
    語（見本院易卷第48-49頁、第51頁）。證人蘇建文於本院
    審理時證稱：當天是業主申請安裝對講機及監視器，我當時
    在現場施工，有聽到發生爭執，我沒有很認真聽事情的經過
    ，好像在爭執我這個施工會影響到被告隱私，確實有聽到被
    告說「我不願意對垃圾說話」這句話；我認為「垃圾」應該
    不是指廢棄物，是在影射某個人是垃圾，被告這句話不可能
    針對我，社區主任郭月美也沒有說話，所以應該是針對告訴
    人等語（見本院易卷第52-56頁）。可見證人郭月美及蘇建
    文之證述與告訴人前揭證述相符，且依當時對話之情境脈絡
    ，2人均認為被告係以「垃圾」指稱告訴人。
三、被告雖辯稱：我之前曾經因垃圾問題與告訴人發生糾紛，我
    當時是說我不想再為了垃圾的事情跟告訴人說話等語。惟查
    ：
　㈠本院勘驗現場錄音之結果，被告在場確實係向郭月美表示「
    我不要跟垃圾講話」，有本院勘驗筆錄可憑（見本院易卷第
    56頁），核與前開證人證述內容相同，被告所辯顯與事實不
    符。
　㈡被告雖稱：我的原意是「我不想為了垃圾跟他說話」等語。
    然而，被告於本院訊問時供稱：我當天看到工人在施工，就
    請總幹事郭月美上樓，後來告訴人也有出現；總幹事來了之
    後，我問她說「這個工人在做什麼」，她也不敢回答，就一
    直在翻條文說她可以申裝監視器，我有問她「有經過同意嗎
    」，她也不敢說話，她有問我「要不要跟劉佳芬說話」，我
    就說「我不想再為了垃圾的事情跟她說話」等語（見本院易
    卷第60-61頁），佐以前揭證人郭月美及蘇建文之證述，堪
    認被告係因安裝監視器之問題通知郭月美前來，並與郭月美
    討論安裝之依據，郭月美係就施工問題請被告詢問告訴人，
    並非要求被告就垃圾處理之問題與告訴人溝通。被告亦自承
    在場與總幹事郭月美對話過程中，未提及垃圾處理之問題（
    見本院易卷第61頁）。郭月美既係就被告所質疑之監視器安
    裝問題，要求被告詢問在場之告訴人，被告當不至於突然脫
    離原有對話脈絡，而認為係要討論垃圾處理之問題。故被告
    辯稱：我的原意是不想為了垃圾的事情跟她說話等語，實與
    常理不符，應認屬卸責之詞而不足採信。
四、綜上所述，被告於上開時間、地點對郭月美稱「我不要跟垃
    圾講話」，而以「垃圾」指涉告訴人等情，事證明確。又本
    案發生地點係在社區大樓之10樓梯廳，現場共有被告、告訴
    人、總幹事郭月美及施工人員蘇建文等4人在場。且告訴人
    及證人郭月美於本院審理時均證稱：梯廳是該棟住戶都可以
    自由進出等語（見本院易卷第44頁、第49頁），堪認係該棟
    大樓住戶即特定之多數人均得出入之公共空間。從而，被告
    犯行堪以認定，應依法論罪科刑。
五、論罪科刑：
  ㈠法律適用之說明：
    按刑法第309條第1項所謂「公然」，係指不特定人或多數人
    得以見聞之狀況，並不以公共場所為限。查本案發生地點在
    社區大樓10樓住戶住處外之梯廳，係社區住戶均得出入之公
    共空間，且現場共有4人，屬特定多數人可得見聞之場所，
    被告之行為該當於本條項所稱「公然」。被告具狀辯稱非屬
    「公然」（見審易卷第41頁），容有誤會。另被告指涉告訴
    人為「垃圾」，依一般社會通念，足以貶損告訴人之人格及
    尊嚴，而屬侮辱之言詞。故被告之行為該當於公然侮辱。
  ㈡罪名：
　　被告所為，犯刑法第309條第1項之公然侮辱罪。
　㈢科刑：
　　審酌被告與告訴人為鄰居關係，彼此因社區事務已發生諸多
    糾紛，於本案又因不滿告訴人在社區安裝監視器之決定，而
    以「垃圾」之字眼侮辱告訴人，貶損告訴人之人格，並考量
    被告侮辱之方式、地點、他人可得見聞之狀況及所生損害，
    兼衡被告之犯後態度、智識能力及生活狀況等一切情狀，量
    處如主文所示之刑，並諭知易服勞役之折算標準。
據上論斷，應依刑事訴訟法第299條第1項前段，判決如主文。
本案經檢察官李旻蓁提起公訴，檢察官賴瀅羽到庭執行職務。
中　　華　　民　　國　　111 　年　　11　　月　　29　　日
                  刑事第四庭    法　官　涂偉俊
以上正本證明與原本無異。
如不服本判決應於收受判決後20日內向本院提出上訴書狀，並應
敘述具體理由。其未敘述上訴理由者，應於上訴期間屆滿後20日
內向本院補提理由書(均須按他造當事人之人數附繕本)「切勿逕
送上級法院」。 

　　　　　　　　　　　　　　　  書記官　余玫萱　　　　　　　　　
中　　華　　民　　國　　111 　年　　11　　月　　30　　日



附錄所犯法條：
中華民國刑法第309條
公然侮辱人者，處拘役或9千元以下罰金。
以強暴犯前項之罪者，處1年以下有期徒刑、拘役或1萬5千元以
下罰金。